【裁判字號】    92,訴,668
【裁判日期】    921231
【裁判案由】    遺產稅
【裁判全文】
高雄高等行政法院判決                              九十二年度訴字第六六八號
                              .
    原      告  甲○○
    訴訟代理人  丁○○
    被      告  財政部台灣省南區國稅局
    代  表  人  乙○○  局長
    訴訟代理人  丙○○
                戊○○
右當事人間因遺產稅事件，原告不服財政部中華民國九十二年四月二十五日台財訴字
第０九二０００七００八號訴願決定，提起行政訴訟。本院判決如左：
    主  文
原告之訴駁回。
訴訟費用由原告負擔。
    事  實
壹、事實概要：
    緣原告之父林連登於民國（下同）八十六年十二月十五日死亡，原告於八十七年
    二月三日辦理遺產稅申報，列報遺產中坐落高雄縣橋頭鄉○○○段七三四之三地
    號土地，繼續經營農業生產，案經被告初核符合行為時遺產及贈與稅法第十七條
    第一項第六款規定，繼續經營農業生產之要件，准予自遺產總額中扣除土地價值
    全數，核計為新台幣（下同）一、０三九、一０七元，並予以列管五年，列管期
    間為八十六年十二月十五日至九十一年十二月十四日。嗣被告所屬岡山稽徵所於
    九十一年三月二十二日派員實地勘查，查獲上開農地雜草叢生並堆放木材，未繼
    續作農業使用，經通知林連登之繼承人，儘速回復農業使用，逾期將依規定追繳
    被繼承人林連登遺產稅，惟林連登之繼承人逾期仍未依規定辦理，被告乃就該筆
    土地追補遺產稅一五五、八六六元。原告不服，申請復查，未獲變更，提起訴願
    ，亦遭決定駁回，遂提起本件行政訴訟。
貳、兩造聲明：
一、原告未於言詞辯論期日到場，惟據其前提出書狀聲明求為判決：訴願決定及原處
    分（復查決定含原核定處分）均撤銷。
二、被告聲明求為判決：原告之訴駁回。
參、兩造之爭點：
甲、原告未於言詞辯論期日到場，據其提出之書狀及於準備程序中陳述之理由：
一、被告以原告之父林連登所遺坐落高雄縣橋頭鄉○○○段七三四之三地號土地，未
    做農地繼續使用實有極大誤差，因該筆農地已二十餘年未使用，且在繼續中。該
    土地共有人共有十七位，共有人僅知道名下有該筆土地所有權，根本就沒有人直
    接耕種，因處於梓官鄉典寶溪旁，早已形成廢耕地，其父在世時曾言明，其所有
    耕地早在二十餘年前，因橋頭鄉同安村、大舍村排水自然形成排水溝，土地共有
    人並不知何謂分管契約。
二、原告於九十二年三月三十日前往查看，又發現屬於原告之耕地，正遭高雄縣政府
    在該耕地排水溝上加蓋橋樑正施工中，這種未經通知即施工於該土地上，此情難
    道也是被告所謂未繼續作農業使用，實在可議。經原告多次陳情，並請求重新查
    估，會同橋頭鄉公所、地政事務所會勘均不獲允許，原告如何陳情、說明均不理
    會，懇請鈞院能為詳查。
乙、被告主張之理由：
一、按財政部八十九年十月三十日台財稅字第０八九０四五七七八０號及同年十一月
    七日台財稅字第０八九０四五七八０一號函釋規定，列管農地經查獲有部分未作
    農業使用時，則應提示系爭土地全部共有人簽章之分管契約，且實際分管作農業
    使用之面積應與繼承土地之持分面積相當；或提示違規使用之共有人簽章切結違
    規使用部分之土地確為其分管，且違規面積小於或等於切結人應有持分面積。
二、被告於九十一年八月七日以南區國稅法字第０九一００八五九六五號函請原告提
    示系爭土地「全部共有人之分管契約書」或「該違規使用之共有人簽章切結違規
    使用部分之土地確為其分管，並附具分管區域之地籍圖，標明分管區域之位置，
    且違規面積小於或等於切結人應有持分面積。」惟原告僅提示該系爭違規使用農
    地共有人（全部十七人）中康福祥及康添沛所出具之切結書，原告無法提示上開
    證明文件，依改制前行政法院三十六年度判字第十六號「當事人主張事實須負舉
    證責任，倘其所提出之證據不足為主張事實之證明，自不能認其主張之事實為真
    實。」之意旨，原告主張顯不足採，被告追繳應納稅額一五五、八六六元，並無
    不合，應予維持，另訴請系爭土地正遭高雄縣政府在該地排水溝上加蓋橋樑正施
    工中乙節，係在被告實地派員勘查系爭土地未繼續作農業使用後之行為，與本案
    無涉，謹予陳明。
    理  由
甲、程序方面：
    原告經合法通知，未於言詞辯論期日到場，核無行政訴訟法第二百十八條準用民
    事訴訟法第三百八十六條各款所列情形，爰併準用民事訴訟法第三百八十五條第
    一項前段規定，依被告之聲請，由其一造辯論而為判決。
乙、實體方面：
一、「左列各款，應自遺產總額中扣除，免徵遺產稅：．．．六、遺產中之農業用地
    及其地上農作物，由繼承人或受遺贈人，繼續經營農業生產者，扣除其土地及地
    上農作物價值之全數。但該土地如繼續供農業使用不滿五年者，應追繳應納稅賦
    。」為行為時遺產及贈與稅法第十七條第一項第六款所明定。次按「依遺產及贈
    與稅法第十七條第一項第六款或第二十條第一項第五款規定免徵遺產稅或贈與稅
    之農業用地，於列管五年內經初次查獲承受人未將該農地繼續作農業使用，其情
    形如係承受人將該農地移轉者，應限期令其回復所有權登記並繼續作農業使用，
    如未於期限內回復所有權登記並繼續作農業使用始予追繳稅賦。」亦經財政部九
    十一年十月二十八日台財稅字第０九一０四五六六六八號令釋示在案。
二、本件原告之父林連登於八十六年十二月十五日死亡，原告於八十七年二月三日辦
    理遺產稅申報，列報遺產中坐落高雄縣橋頭鄉○○○段七三四之三地號土地，繼
    續經營農業生產，案經被告初核符合行為時遺產及贈與稅法第十七條第一項第六
    款規定，繼續經營農業生產之要件，准予自遺產總額中扣除土地價值全數，核計
    為一、０三九、一０七元，並予以列管五年，列管期間為八十六年十二月十五日
    至九十一年十二月十四日。嗣被告所屬岡山稽徵所於九十一年三月二十二日派員
    實地勘查，查獲上開農地雜草叢生並堆放木材，未繼續作農業使用，經通知林連
    登之繼承人，儘速回復農業使用，逾期將依規定追繳被繼承人林連登遺產稅，惟
    林連登之繼承人逾期仍未依規定辦理，被告乃就該筆土地追補遺產稅一五五、八
    六六元等情，業據兩造分別陳明在卷，復有被告遺產稅核定通知書、遺產稅更正
    或註銷通知單、被告所屬岡山稽徵所遺產中農業用地繼續經營農業生產情形實地
    勘查報告表、岡山稽徵所九十一年三月二十五日南區國稅岡山審字第０九一００
    ０三五三二號函等影本及現場照片附原處分卷可稽。而原告提起本件訴訟係以：
    系爭土地為共有地，共有人計十七位，該土地無人直接耕作，因處於梓官鄉典寶
    溪旁，早已形成廢耕地，原告所持有土地，早在二十餘年前，因自然形成排水溝
    ，且於九十二年三月三十日前往查看所屬耕地，正遭高雄縣政府在該地排水溝上
    加蓋橋樑正施工中，此視為未繼續作農業使用，實有可議，資為論據。
三、經查，系爭土地使用情形，如高雄縣岡山地政事務所九十二年十一月十二日土地
    複丈成果圖（如附圖）所示Ｂ、Ｂ１部分為水道及閘門，Ｅ部分為工寮，其餘部
    分均雜草叢生乙節，業經本院會同岡山地政事務所測量人員至現場勘驗明確，並
    由岡山地政事務所實施測量在案，此有勘驗筆錄、土地複丈成果圖及現場照片附
    本院卷為憑。而系爭土地上之水道係供人排放民生廢水，而非農業灌溉溝渠之事
    實，亦據證人即高雄縣橋頭鄉公所農業課技士李明共於本院勘驗現場時到場證述
    明確。則由系爭土地使用情形觀之，該土地顯然全部均未作農業使用，是被告就
    該土地追補遺產稅一五五、八六六元，自屬有據。原告主張系爭土地遭高雄縣政
    府在該地排水溝上加蓋橋樑使用，被告認系爭土地未繼續作農業使用，實有可議
    云云。然原告上開主張縱令屬實，因農地作民生廢水之排水溝及水溝上加蓋橋樑
    ，均非屬作農業使用，則被告認系爭土地未繼續作農業使用，並無違誤，原告上
    開主張自不足採。
四、綜上所述，原告之主張既不足取，其共有之系爭土地既未繼續作農業使用，經被
    告通知系爭土地共有人回復為農業使用，然該土地迄未回復為農業使用，被告乃
    就系爭土地追補遺產稅一五五、八六六元，揆諸首揭法律規定，並無違誤。訴願
    決定，予以維持，亦無不合。原告起訴意旨求為撤銷，為無理由，應予駁回。
五、據上論結，本件原告之訴為無理由，依行政訴訟法第一百九十五條第一項後段、
    第九十八條第三項前段、第二百十八條、民事訴訟法第三百八十五條第一項前段
    ，判決如主文。
中      華      民      國    九十二    年      十二    月    三十一    日
                              高雄高等行政法院第一庭
                                          審判長法官    陳光秀
                                          法      官    簡慧娟
                                          法      官    李協明
右為正本係照原本作成。
如不服本判決，應於判決送達後二十日內向本院提出上訴書狀，其未表明上訴理由者
，應於提起上訴後二十日內向本院提出上訴理由書（須按對造人數附繕本）；如於本
判決宣示或公告後送達前提起上訴者，應於判決送達後二十日內補提上訴理由書（須
附繕本）。未表明上訴理由者，逕以裁定駁回。
提起上訴應預繳送達用雙掛號郵票七份（每份三十四元）。
中      華      民      國    九十二    年      十二    月    三十一    日
                                          法院書記官    周良駿


司法院資訊處製作；財團法人民間司法改革基金會備份。
